臺灣屏東地方法院刑事判決　　　　　　　99年度訴字第1157號
公　訴　人　臺灣屏東地方法院檢察署檢察官
被　　　告　賴建玫(冒名賴建妹.
上列被告因違反毒品危害防制條例案件，經檢察官提起公訴（99
年度毒偵字第1709號），嗣因被告就被訴事實為有罪之陳述，經
告知簡式審判程序之旨，並聽取當事人之意見後，本院合議庭裁
定改由受命法官獨任依簡式審判程序進行，本院判決如下：
    主  文
賴建玫施用第一級毒品，累犯，處有期徒刑壹年月；又施用第
二級毒品，累犯，處有期徒刑壹年貳月；應執行有期徒刑貳年
月。扣案注射針筒壹支沒收之。
    事  實
一、賴建玫曾於民國90年間，因施用毒品案件，經本院以90年度
    毒聲字第237 號裁定送觀察勒戒，因認無繼續施用毒品之傾
    向，於90年3 月14日執行完畢釋放出所，並經臺灣屏東地方
    法院檢察署檢察官於同日以90年度毒偵字第58號為不起訴處
    分確定。又於前揭觀察、勒戒執行完畢5 年內之93年間，因
    施用毒品案件，經本院以93年度訴字第527 號判處有期徒刑
    8 月、4 月，應執行有期徒刑10月確定，並於95年3 月15日
    縮刑期滿執行完畢。復於95年間，( 一) 因施用毒品案件，
    經本院以95年度訴字第657 號判處有期徒刑1 年、7 月，應
    執行有期徒刑1 年6 月確定；( 二) 因施用毒品案件，經本
    院以95年度訴字第1172號判處有期徒刑1 年1 月、1 年2 月
    ，應執行有期徒刑2 年確定，上開( 一)(二) 之罪再經本院
    以96年度聲減字第1228號分別減為有期徒刑6 月、3 月又15
    日、6 月又15日、7 月，並定應執行有期徒刑1 年9 月確定
    ，於97年7 月25日縮短刑期假釋付保護管束出監，並於同年
    月30日保護管束期滿未被撤銷視為執行完畢。詎賴建玫猶不
    思戒除毒癮惡習，分別基於施用第一、二級毒品之犯意，於
    99年7 月17日上午9 時30分許，在屏東縣麟洛鄉俊賢巷35號
    產業道路，以將海洛因加水置於針筒後注入體內之方式，施
    用第一級毒品海洛因1 次，復於同日上午10時許，在上開地
    點，施用第二級毒品甲基安非他命1 次。嗣同日上午10時5
    分許，在屏東縣屏東市○○路與民和路口，因另犯搶奪案件
     (另經檢察官偵辦中) ，為警查獲，扣得注射針筒1 支，並
    經警採尿送驗後，檢出海洛因代謝之嗎啡及甲基安非他命陽
    性反應，始查悉上情。
二、案經屏東縣政府警察局屏東分局報告臺灣屏東地方法院檢察
    署檢察官偵查起訴。
    理  由
一、本件被告賴建玫所犯係死刑、無期徒刑、最輕本刑為3 年以
    上有期徒刑以外之罪，其於準備程序中就被訴事實為有罪之
    陳述，經本院告知簡式審判程序之旨，並聽取公訴人及被告
    意見後，合議庭裁定由受命法官獨任進行簡式審判程序，合
    先敘明。
二、訊據被告對於上揭時、地，施用第一級毒品海洛因、第二級
    毒品甲基安非他命之事實，坦承不諱；而被告為警查獲所採
    之尿液檢體，經送台灣檢驗科技股份有限公司以EIA 酵素免
    疫分析法及GC/MS 氣相層析/ 質譜儀法檢驗結果，呈現鴉片
    類呈陽性反應、甲基安非他命亦呈陽性反應，此有台灣檢驗
    科技股份有限公司 99 年 8 月 2 日編號KH/2010/00000000
    濫用藥物尿液檢驗報告1 份附卷可稽，是被告施用第一、二
    級毒品之犯行，堪以認定。
三、按毒品危害防制條例於92年7 月9 日修正公布，自93年1 月
    9 日施行，其中第20條、第23條將施用毒品之刑事處遇程序
    區分為「初犯」、「5 年內再犯」、「5 年後再犯」。依其
    立法理由之說明：「初犯」，經觀察、勒戒或強制戒治，應
    為不起訴處分或不付審理之裁定；經觀察、勒戒或強制戒治
    執行完畢釋放後，「5 年內再犯」者，因其再犯率甚高，原
    實施之觀察、勒戒及強制戒治既已無法收其實效，爰依法追
    訴或裁定交付審理。至於經觀察、勒戒或強制戒治執行完畢
    釋放，「5 年後再犯」者，前所實施之觀察、勒戒或強制戒
    治已足以遮斷其施用毒品之毒癮，為期自新及協助其斷除毒
    癮，仍用「初犯」規定，先經觀察、勒戒或強制戒治之程序
    。從而，依修正後之規定，祇於「初犯」及「5 年後再犯」
    2 種情形，有其追訴條件之限制，即須於初犯經觀察、勒戒
    或強制戒治釋放後，5 年內均無施用毒品之行為，始能認其
    前所實施之觀察、勒戒或強制戒治已足遮斷毒癮，而得於5
    年後再犯時，再予適用初犯之規定，重行觀察、勒戒等程序
    。倘5 年內已經再犯，經依法再為保安處分或追訴處罰，縱
    其第3 次（或第3 次以上）施用毒品之時間，在初犯之保安
    處分執行完畢釋放5 年以後，即與「5 年後再犯」之情形有
    別，且因已於「5 年內再犯」，顯見其再犯率甚高，原實施
    觀察、勒戒或強制戒治，已無法收其實效，自無再經觀察、
    勒戒及強制戒治之必要，應由檢察官逕行起訴，始符新法修
    正之本旨（最高法院97年第5 次刑事庭會議決議、97年度台
    非字第540 號判決參照）。查本案被告前因施用毒品案件，
    經法院裁定令入觀察勒戒處所施以觀察勒戒，於執行完畢後
    5 年內再犯施用毒品罪，復經追訴及判處罪刑確定等情，有
    臺灣高等法院被告前案紀錄表在卷可稽，是本案被告所為施
    用毒品之犯行，距離前開觀察勒戒執行完畢釋放雖已逾5 年
    ，惟被告於上開觀察勒戒執行完畢後5 年內，既已再犯施用
    毒品罪，並經追訴、處罰，揆諸前揭說明，其本次犯行即與
    毒品危害防制條例第20條第3 項所稱之「5 年後再犯」有別
    ，是公訴人依法追訴，於法並無不合，本院自應依法論科。
四、按海洛因及甲基安非他命分屬毒品危害防制條例第2 條第2
    項第1 款、第2 款規定之第一級及第二級毒品，均不得持有
    及施用，核被告賴建玫所為，係犯同條例第10條第1 項、第
    2 項之施用第一級、第二級毒品罪。被告上開施用海洛因、
    甲基安非他命前後之持有第一級、第二級毒品之低度行為，
    分別為其施用之高度行為所吸收，均不另論罪。被告所犯上
    開2 罪，犯意各別，行為互殊，應予分論併罰。另被告有如
    前揭犯罪事實欄所述之經有期徒刑宣告及執行完畢之情形，
    有前開臺灣高等法院被告前案紀錄表附卷可稽，其於有期徒
    刑執行完畢後5 年以內，故意再犯本件均為有期徒刑以上之
    2 罪，皆構成累犯，俱應依刑法第47條第1 項規定加重其刑
    。爰審酌被告前已因施用毒品犯行經觀察、勒戒，竟仍故態
    復萌，復行施用毒品不輟，93年有1 次毒品前科、95年間又
    有2 次施用毒品前案，99年間亦另有一毒品前科，仍無視於
    毒品對於自身健康之戕害及國家對於杜絕毒品犯罪之禁令，
    足認非予以適當刑罰不足以禁絕，被告犯後於本院審理時坦
    承犯行，尚見悔意之犯罪後態度，暨其智識程度、家庭經濟
    狀況勉持暨其犯罪動機、目的、手段等一切情狀，分別量處
    如主文所示之刑，並定其應執行之刑。至扣案之注射針筒1
    支，係供犯罪所用之物且屬被告所有，業據被告供承在卷，
    依刑法第38條第3 項、第1 項第2 款之規定宣告沒收之。
據上論斷，應依刑事訴訟法第273 條之1 第1 項、第284 條之1
、第299 條第1 項前段，毒品危害防制條例第10條第1 項、第2
項，刑法第47條第1 項、第51條第5 款、第38條第3 項、第1 項
第2 款，判決如主文。
本案經檢察官潘國威到庭執行職務。
中    華    民    國  100     年    1     月    20    日
                  刑事第三庭    法  官  蕭筠蓉
以上正本證明與原本無異。
如不服本判決應於收受判決後10日內向本院提出上訴書狀，並應
敘述具體理由；其未敘述上訴理由者，應於上訴期間屆滿後20日
內向本院補提理由書（均須按他造當事人之人數附繕本）「切勿
逕送上級法院」。
中    華    民    國  100     年    1     月    20    日
                                書記官  張語恬
毒品危害防制條例第10條
施用第一級毒品者，處6 月以上 5 年以下有期徒刑。
施用第二級毒品者，處3 年以下有期徒刑。